---
title:
---  

<br>
  
### Resolução das equações de modelos mistos<br>com grupos de pais desconhecidos (UPG)  
  
##### 1) Resolução direta (R)  
##### 2) Método iterativo (BLUPF90+)  
  
---
  
**Autor:** Eula Carrara (eulacarrara@gmail.com)  
**Criado em:** 22-Feb-2025  
**Modificado em:** 15-Mar-2025  
**Teoria:** notas de aula Dr. Daniela Lourenco, UGA, 2025  
**Exemplo numérico retirado de** [tutorial_blupf90.pdf](https://nce.ads.uga.edu/wiki/lib/exe/fetch.php?media=tutorial_blupf90.pdf)  
**Pacotes R exigidos:** igraph, MASS, optiSel, tidyverse  
```r
install.packages(c("igraph", "MASS", "optiSel", "tidyverse"))
```  
```{r, echo=FALSE, results='hide', message=FALSE, warning=FALSE}
options(width = 200)
```
---
  
Considerando um individuo **a**, filho de **s** e **d**,  
  
\begin{array}{c}
  s_i \quad \quad d_i \\
    \backslash \quad \, / \\
      \, a_i
\end{array}
  
o seu valor genético esperado será:  
  
- **se ambos pais conhecidos:** $a_i = \frac{a_{s_i} + a_{d_i}}{2}$  
  
- **se apenas pai conhecido:** $a_i = \frac{a_{s_i} + 0}{2}$  
  
- **se apenas mãe conhecida:** $a_i = \frac{0 + a_{d_i}}{2}$  
  
- **se ambos pais desconhecidos:** $a_i = \frac{0 + 0}{2}$  
  
Ou seja, o valor genético de um pai/mãe desconhecido é igual a zero. O que não condiz com a realidade.  
Uma maneira de preencher essas lacunas na genealogia é construir grupos de pais desconhecidos (UPG; ou pais fantasmas, ou grupo genético):  
  
- **apenas pai conhecido:** $a_i = \frac{a_{s_i} + \boldsymbol{\mathit{UPG_i}}}{2}$  
  
- **apenas mãe conhecida:** $a_i = \frac{\boldsymbol{\mathit{UPG_i}} + a_{d_i}}{2}$  
  
- **ambos pais desconhecidos:** $a_i = \frac{\boldsymbol{\mathit{UPG_i}} + \boldsymbol{\mathit{UPG_i}}}{2}$  
  
<br>

**Como formar UPGs?**  
Utilizando informacoes de raça, ano de nascimento, sexo, país, etc...  
UPGs não são animais! São tratados, na maioria das vezes, como um efeito fixo no modelo.  

<br>

##### Modelo animal misto  
O modelo animal misto pode ser descrito como:  
$y = Xb + Za + e$  
  
em que:  
- `y` é o vetor de fenótipos,  
- `b` é o vetor de efeitos fixos,  
- `a` é o vetor de efeitos genéticos aditivos diretos (valor genético),  
- `X` e `Z` relacionam `b` e `a` à `y`,  
- `e` é o vetor de resíduos.  
  
<br>
  
##### Modelo animal misto, mas com **UPG**:  
$y = Xb + \mathbf{\mathit{ZQg}} + Za + e$  
  
em que:  
- `Q` é a matriz que relaciona os animais aos UPGs  
- `g` é o efeito dos UPG.  
  
Então precisamos construir `Q`. Como?  
A matriz `Q` é construída com as <u>frações de contribuição</u> de cada UPG nos valores genéticos esperados dos indivíduos relacionados aos UPG.
  
<br>
  
##### Exemplo de construção da matriz Q:  
  
**Genealogia:**  
```{r, echo=FALSE, results='hide', message=FALSE, warning=FALSE}
library(igraph)
library(tidyverse)
pedigree_ex <- data.frame(
  ID = c('a1', 'a2', 'a3', 'a4', 'a5', 'a6'),
  Sire = c('g2', 'g3', 'g3', 'g1', 'a3', 'g3'),
  Dam = c('a4', 'a1', 'a1', 'g1', 'a6', 'g3')
)

edges <- pedigree_ex %>%
  pivot_longer(cols = c(Sire, Dam), values_drop_na = TRUE) %>%
  select(from = value, to = ID)

gr <- graph_from_data_frame(edges, directed = TRUE)

generation_levels <- c("g1" = 1, 
                       "a4" = 2, 
                       "g2" = 3, 
                       "a1" = 4, 
                       "g3" = 5, 
                       "a2" = 6, "a3" = 6, "a6" = 6, 
                       "a5" = 7)


V(gr)$y <- generation_levels[V(gr)$name]

layout <- layout_as_tree(gr)

unique_generations <- sort(unique(V(gr)$y))
gen_map <- setNames(seq(0, -length(unique_generations) + 1, length.out = length(unique_generations)), unique_generations)
layout[,2] <- sapply(V(gr)$y, function(y) gen_map[y])

height_scale <- 2
layout[, 2] <- layout[, 2] * height_scale

width_scale <- 2 
for (gen in unique_generations) {
  nodes_in_gen <- which(V(gr)$y == gen)
  if (length(nodes_in_gen) > 1) {
    layout[nodes_in_gen, 1] <- seq(-width_scale, width_scale, length.out = length(nodes_in_gen))
  }
}
```
```{r, echo=FALSE}
print(pedigree_ex)  
```
```{r, echo=FALSE, results='hide', message=FALSE, warning=FALSE}
par(mar = c(1, 1, 1, 1)) 
plot(gr, layout = layout,
     vertex.size = 30, 
     vertex.color = "lightblue",
     vertex.label.color = "black", 
     vertex.label.font = 2, 
     vertex.label.cex = 1,
     edge.width = 1, 
     edge.arrow.size = 0.5,  # Uniform arrow size
     edge.color = "black")
```

Primeiro, precisamos colocar todos os valores genéticos esperados em função dos UPG:

**Definindo os valores genéticos esperados em função dos UPG**
\begin{aligned}
E(a_4) &= \frac{1}{2} \cdot g_1 + \frac{1}{2} \cdot g_1 = g_1 \\
\\[0.1cm]
E(a_1) &= \frac{1}{2} \cdot g_2 + \frac{1}{2} \cdot E(a_4) = \frac{1}{2} g_1 + \frac{1}{2} g_2 \\
\\[0.1cm]
E(a_3) &= \frac{1}{2} \cdot g_3 + \frac{1}{2} \cdot E(a_1) = \frac{1}{4} g_1 + \frac{1}{4} g_2 + \frac{1}{2} g_3 \\
\\[0.1cm]
E(a_6) &= \frac{1}{2} \cdot g_3 + \frac{1}{2} \cdot g_3 = g_3 \\
\\[0.1cm]
E(a_5) &= \frac{1}{2} \cdot E(a_3) + \frac{1}{2} \cdot E(a_6) = \frac{1}{8} g_1 + \frac{1}{8} g_2 + \frac{3}{4} g_3 \\
\\[0.1cm]
E(a_2) &= \frac{1}{2} \cdot g_3 + \frac{1}{2} \cdot E(a_1) = \frac{1}{4} g_1 + \frac{1}{4} g_2 + \frac{1}{2} g_3
\end{aligned}

**Reorganizando e colocando zero nos grupos faltantes** (apenas para melhor visualização)
\begin{aligned}
E(a_1) &= \frac{1}{2} \cdot g_1 + \frac{1}{2} \cdot g_2 + 0 \cdot g_3 \\
\\[0.1cm]
E(a_2) &= \frac{1}{4} \cdot g_1 + \frac{1}{4} \cdot g_2 + \frac{1}{2} \cdot g_3 \\
\\[0.1cm]
E(a_3) &= \frac{1}{4} \cdot g_1 + \frac{1}{4} \cdot g_2 + \frac{1}{2} \cdot g_3 \\
\\[0.1cm]
E(a_4) &= 1 \cdot g_1 + 0 \cdot g_2 + 0 \cdot g_3 \\
\\[0.1cm]
E(a_5) &= \frac{1}{8} \cdot g_1 + \frac{1}{8} \cdot g_2 + \frac{3}{4} \cdot g_3 \\
\\[0.1cm]
E(a_6) &= 0 \cdot g_1 + 0 \cdot g_2 + 1 \cdot g_3
\end{aligned}

**Matriz Q com as frações de cada UPG**
\[
\begin{bmatrix}
1/2 & 1/2 & 0 \\
1/4 & 1/4 & 1/2 \\
1/4 & 1/4 & 1/2 \\
1 & 0 & 0 \\
1/8 & 1/8 & 3/4 \\
0 & 0 & 1
\end{bmatrix}
\]

Essa é a matriz `Q` que será incorporada nas equações de modelos mistos.
  
<br>
  
#### Exemplo da resolução das equações de modelos mistos considerando UPG  
##### Resolução via programa R, passo a passo  
  
**Dados**  
```{r, echo=TRUE}
data1 <- data.frame(
  ID = c('ID006', 'ID009', 'ID012', 'ID007', 'ID010', 'ID013', 'ID008', 'ID011', 'ID014', 'ID015'),
  A = c('A', 'A', 'A', 'B', 'B', 'B', 'C', 'C', 'C', 'C'),
  S = c(1, 2, 1, 2, 1, 2, 1, 2, 1, 2),
  cov = c(1.0, 1.0, 2.0, 2.0, 1.0, 2.0, 2.0, 1.0, 1.0, 2.0),
  obs = c(3.0, 2.0, 4.0, 6.0, 3.0, 6.0, 6.0, 6.0, 8.0, 4.0)
)
print(data1)
```  

<br>

**Genealogia sem UPG**  
```{r, echo=TRUE}
pedigree <- data.frame(
  ID = c('ID001', 'ID002', 'ID003', 'ID004', 'ID005', 'ID006', 'ID007', 'ID008', 'ID009', 'ID010', 'ID011', 'ID012', 'ID013', 'ID014', 'ID015'),
  Sire = c(NA, NA, NA, NA, NA, NA, 'ID002', 'ID001', 'ID002', 'ID007', 'ID007', 'ID011', 'ID011', 'ID009', 'ID011'),
  Dam = c(NA, NA, NA, NA, NA, NA, 'ID005', 'ID004', 'ID003', 'ID006', 'ID004', 'ID008', 'ID010', 'ID013', 'ID010')
)
print(pedigree)
```  

<br>

**Genealogia com UPG**  
```{r, echo=TRUE}
pedigree_upg <- data.frame(
  ID = c('ID001', 'ID002', 'ID003', 'ID004', 'ID005', 'ID006', 'ID007', 'ID008', 'ID009', 'ID010', 'ID011', 'ID012', 'ID013', 'ID014', 'ID015'),
  Sire = c('g1', 'g2', 'g1', 'g2', 'g2', 'g1', 'ID002', 'ID001', 'ID002', 'ID007', 'ID007', 'ID011', 'ID011', 'ID009', 'ID011'),
  Dam = c('g4', 'g3', 'g3', 'g3', 'g4', 'g3', 'ID005', 'ID004', 'ID003', 'ID006', 'ID004', 'ID008', 'ID010', 'ID013', 'ID010')
)
print(pedigree_upg)

# Ordenar o pedigree (sem UPG) pelo ID do animal
pedigree <- pedigree[order(pedigree$ID), ]

# Ordenar os dados pelo ID do animal
data1 <- data1[order(data1$ID), ]
```  

<br>

##### Modelo  
$y = Xb + ZQg + Za + e$  

<br>

##### Equações de modelos mistos  
\[
\begin{bmatrix}
X'X & 0 & X'Z \\
0 & Q'A^{-1}Q\alpha & -Q'A^{-1}\alpha \\
Z'X & -A^{-1}Q\alpha & Z'Z + A^{-1}\alpha
\end{bmatrix}
*
\begin{bmatrix}
b\\
0\\
Qg + a
\end{bmatrix}
=
\begin{bmatrix}
X'y \\
0 \\
Z'y
\end{bmatrix}
\]

<br>

##### Elementos das equações de modelos mistos
**Vetor y**
```{r, echo=TRUE}
y <- as.matrix(data1$obs)
print(y)
```

<br>

**Matriz X**
```{r, echo=TRUE}
library(dplyr)
X <- data1 %>%
  mutate(A_A = ifelse(A == "A", 1, 0),
         A_B = ifelse(A == "B", 1, 0),
         A_C = ifelse(A == "C", 1, 0),
         S_1 = ifelse(S == 1, 1, 0),
         S_2 = ifelse(S == 2, 1, 0)) %>%
  select(A_A, A_B, A_C, S_1, S_2, cov)

X <- as.matrix(X)
print(X)
```

<br>

**Matriz Z**
(expandindo a Z para todos os animais para somar com a matriz dos numeradores dos relacionamentos \( A^{-1} \))
```{r, echo=TRUE}
animals <- pedigree$ID   # Lista de animais na genealogia
N <- nrow(data1)         # Número de observações
Np <- length(animals)    # Número de animais na genealogia

Z <- matrix(0, nrow = N, ncol = Np)
for (i in 1:N) {
  animal_index <- match(data1$ID[i], animals)
  Z[i, animal_index] <- 1
}
print(Z)
```

<br>

**Construindo as matrizes A e A inversa**
(note que a A inversa é construída utilizando o pedigree sem UPG)
```{r, echo=TRUE, results='hide', message=FALSE, warning=FALSE}
library(optiSel)
# Matriz A
A <- makeA(pedigree)
```
```{r, echo=TRUE}
# Mostrando apenas as 5 primeiras linhas/colunas
print(A[1:5, 1:5], digits = 4)
```
```{r, echo=TRUE,results='hide', message=FALSE, warning=FALSE}
# Matriz A inversa
Ainv <- solve(A)
```
```{r, echo=TRUE}
# Mostrando apenas as 5 primeiras linhas/colunas
print(Ainv[1:5, 1:5], digits = 4)
```

<br>

**Matriz Q**  
- Função para computar a matriz Q: 
    
```{r, echo=TRUE}
n_UPG = 4

compute_expectation <- function(pedigree, N) {
  expectations <- list()
  
  base_groups <- unique(c(pedigree$Sire, pedigree$Dam))
  base_groups <- base_groups[grepl("^g[0-9]+$", base_groups)]
  
  for (group in base_groups) {
    expectations[[group]] <- setNames(as.list(rep(0, N)), paste0("g", 1:N))
    expectations[[group]][[group]] <- 1
  }
  
  get_expectation <- function(id) {
    if (!is.null(expectations[[id]])) {
      return(expectations[[id]])
    }
    
    row <- pedigree[pedigree$ID == id, ]
    if (nrow(row) == 0) {
      return(setNames(as.list(rep(0, N)), paste0("g", 1:N)))
    }
    
    sire_exp <- get_expectation(row$Sire)
    dam_exp <- get_expectation(row$Dam)
    
    expectations[[id]] <- setNames(lapply(1:N, function(i) {
      (1/2) * sire_exp[[paste0("g", i)]] + (1/2) * dam_exp[[paste0("g", i)]]
    }), paste0("g", 1:N))
    
    return(expectations[[id]])
  }
  
  animals <- pedigree$ID[grepl("^ID[0-9]+$", pedigree$ID)]
  for (animal in animals) {
    expectations[[animal]] <- get_expectation(animal)
  }
  
  return(expectations)
}
```

<br>

**Aplicando a função na genealogia com UPG**
(formato: ID, Pai, Mãe, Pai/Mãe com UPG)
```{r, echo=TRUE}
expectations <- compute_expectation(pedigree_upg, n_UPG)

coefficients <- data.frame(
  ID = names(expectations),
  g1 = sapply(expectations, function(x) x$g1),
  g2 = sapply(expectations, function(x) x$g2),
  g3 = sapply(expectations, function(x) x$g3),
  g4 = sapply(expectations, function(x) x$g4))
```

**Matriz Q final:**  
```{r, echo=TRUE}
Q <- as.matrix(coefficients[-(1:4), -1])
print(Q)
```

<br>

Vamos considerar que os componentes de variância são conhecidos:  
  
Variância aditiva direta: $0.5$  
```{r, echo=TRUE}
vara <- 0.5
```
  
Variância residual: $2.0$  
```{r, echo=TRUE}
vare <- 2.0
```
  
Portanto, alpha é igual a:  
```{r, echo=TRUE}
alpha <- vare / vara
print(alpha)
```  

<br>

Temos os elementos individuais das equações de modelos mistos, ou seja, \( X \), \( Z \), \( Q \), \( A^{-1} \), \( \alpha \) e \( y \).  
  
Agora, precisamos calcular cada "bloco":  
  
\[
\begin{bmatrix}
X'X & 0 & X'Z \\
0 & Q'A^{-1}Q\alpha & -Q'A^{-1}\alpha \\
Z'X & -A^{-1}Q\alpha & Z'Z + A^{-1}\alpha
\end{bmatrix}
*
\begin{bmatrix}
b \\
0 \\
Qg + a
\end{bmatrix}
=
\begin{bmatrix}
X'y \\
0 \\
Z'y
\end{bmatrix}
\]

\[
\begin{bmatrix}
\text{block11} & \text{block12} & \text{block13} \\
\text{block21} & \text{block22} & \text{block23} \\
\text{block31} & \text{block32} & \text{block33}
\end{bmatrix}
*
\begin{bmatrix}
b \\
0 \\
Qg + a
\end{bmatrix}
=
\begin{bmatrix}
\text{block1} \\
\text{block2} \\
\text{block3}
\end{bmatrix}
\]

<br>

Lembrando que LHS * sol = RHS

<br>

**LHS - lado esquerdo das equações de modelos mistos**
```{r, echo=TRUE, results='hide', message=FALSE, warning=FALSE}
block_11 <- t(X) %*% X
block_12 <- matrix(0, nrow = nrow(block_11), ncol = ncol(Q))
block_13 <- t(X) %*% Z

block_21 <- matrix(0, nrow = ncol(Q), ncol = nrow(block_11))
block_22 <- t(Q) %*% Ainv %*% Q * alpha
block_23 <- -t(Q) %*% Ainv * alpha

block_31 <- t(Z) %*% X
block_32 <- -Ainv %*% Q * alpha
block_33 <- t(Z) %*% Z + Ainv * alpha

LHS <- rbind(
  cbind(block_11, block_12, block_13),
  cbind(block_21, block_22, block_23),
  cbind(block_31, block_32, block_33))
dimnames(LHS) <- NULL
```
```{r, echo=TRUE}
# Mostrando apenas as 5 primeiras linhas/colunas
print(LHS[1:5, 1:5], digits = 4)
```  
  
**RHS - lado direito das equações de modelos mistos**
```{r, echo=TRUE, results='hide', message=FALSE, warning=FALSE}
block_1 <- t(X) %*% y
block_2 <- matrix(0, nrow = ncol(Q), ncol = ncol(y))
block_3 <- t(Z) %*% y

RHS <- rbind(block_1, block_2, block_3)
dimnames(RHS) <- NULL
```
```{r, echo=TRUE}
# Mostrando apenas as 5 primeiras linhas/colunas
print(RHS[1:5, 1], digits = 4)
```

<br>

Nós precisamos <u>inverter o LHS</u>, pois:  
$\text{sol} = \text{LHS}^{-1} \times \text{RHS}$
```r
solve(LHS)
```
<span style="color:red;">`! system is computationally singular: reciprocal condition number = 1.58711e-18`</span>  

<br>

Percebam que o LHS **não é uma matriz positiva definida** (`system is computationally singular`), então não possui inversa.  
Precisamos calcular a inversa generalizada...  
  
Vamos usar a função `ginv()` do pacote `MASS`, que calcula a inversa generalizada de Moore-Penrose (uma das mais conhecidas)  
```{r, echo=TRUE, results='hide', message=FALSE, warning=FALSE}
library(MASS)
LHSinv <- ginv(LHS)
```
```{r, echo=TRUE}
# Mostrando apenas as 5 primeiras linhas/colunas
print(LHSinv[1:5, 1:5], digits = 4)
```

Multiplicamos a inversa do LHS pelo RHS e teremos nosso vetor de soluções.  

**Soluções finais (R):**
```{r, echo=TRUE}
solutions_R <- LHSinv %*% RHS
print(solutions_R)
```  
  
A ordem das soluções é:
$$
\begin{bmatrix}
  b \\
  g \\
  Qg + a
\end{bmatrix}
$$
em que:  
- `b` é o vetor de soluções para os efeitos fixos  
- `g` é o vetor de soluções para os efeitos dos UPG (também fixos aqui)  
- `Qg + a` é o vetor de valores genéticos.  
Reparem que o **valor genético do animal** será o **efeito do UPG (Qg) + valor genético (a)**.  
  
ou seja:  

<br>

**Vetor de efeitos fixos b**
```{r, echo=TRUE}
beta_hat <- solutions_R[1:ncol(X)]
b <- as.matrix(beta_hat)
print(b)
```

<br>

**Vetor de efeitos dos UPG (g)**
```{r, echo=TRUE}
upg_hat <- solutions_R[(ncol(X) + 1):(ncol(X) + ncol(Q))]
g <- as.matrix(upg_hat)
print(g)
```

<br>

**Vetor de efeitos genéticos aditivos diretos - valor genético (Qg+a)**
```{r, echo=TRUE}
animal_hat <- solutions_R[(ncol(X) + ncol(Q) + 1):(ncol(X) + ncol(Q) + ncol(Z))]
Qg_a <- as.matrix(animal_hat)
print(Qg_a)
```
E essas foram as nossas soluções finais!

<br>

##### y predito
Agora, vamos calcular o vetor `y` (y predito) a partir das soluções que encontramos.  
Pra isso, vamos isolar o `y` da primeira e da terceira linha das equações de modelos mistos, pois a segunda linha do RHS é igual a zero.  
  
**Da primeira linha:**  
$$
X'y = X'Xb + X'Z(Qg+a)
$$
```{r, echo=TRUE}
rhs1 <- t(X) %*% X %*% b + t(X) %*% Z %*% Qg_a
```  
  
**Da terceira linha:**  
$$
Z'y = Z'Xb - A^{-1}Q\alpha g + (Z'Z + A^{-1} \alpha)(Qg + a)
$$
```{r, echo=TRUE}
rhs3 <- t(Z) %*% X %*% b - Ainv %*% Q %*% (alpha * g) + (t(Z) %*% Z + Ainv * alpha) %*% Qg_a
```  
  
**Vamos criar um sistema com essas duas equações, para resolver `y`**  
\[
\left\{
\begin{aligned}
X'y &= X'bX + X'Z(Qg+a) \\
Z'y &= Z'Xb - A^{-1}Q\alpha g + (Z'Z + A^{-1} \alpha)(Qg + a)
\end{aligned}
\right.
\]  
  
Qualquer que seja o modelo animal, a parte que multiplica `y` será <u>sempre uma matriz</u> `mxn`. Vamos chamá-la de `M`.  
Da mesma forma, toda a parte depois do sinal de igual, será <u>um vetor</u> `nx1`. Vamos chamá-lo de `c`.  
  
Então, nos temos que $My=c$.  

<br>

**Matriz M**
```{r, echo=TRUE}
M <- rbind(t(X), t(Z))
```

<br>

**Vetor c**
```{r, echo=TRUE}
c <- rbind(rhs1, rhs3)
```

<br>

Resolvendo y...  
Se tentarmos inverter a matriz `M`, veremos que ela não é positiva definida, então precisamos de uma inversa generalizada: `ginv()`.  
  
```{r, echo=TRUE}
y_hat <- ginv(M) %*% c
  
final <- data.frame(y_predito = y_hat, y_original = y)
print(final)
```  
O `y predito` é idêntico ao `y original`.

<br>

Isso é fácil para 15 animais. Mas e se tivermos 1 milhão deles?  
Precisamos de um programa **mais eficiente**.  

<br>

##### Resolução via programa [`BLUPF90+`](https://nce.ads.uga.edu/wiki/doku.php?id=readme.blupf90plus)  
Vamos resolver esse mesmo exemplo utilizando os programas da família BLUPF90  
*(Misztal I., Tsuruta S., Lourenco D.A.L., Aguilar I., Legarra A., and Vitezica Z. 2014. Manual for BLUPF90 family of programs.)*.  

<br>

**Data**  
`ID006 A 1 1.0 3.0`  
`ID009 A 2 1.0 2.0`  
`ID012 A 1 2.0 4.0`  
`ID007 B 2 2.0 6.0`  
`ID010 B 1 1.0 3.0`  
`ID013 B 2 2.0 6.0`  
`ID008 C 1 2.0 6.0`  
`ID011 C 2 1.0 6.0`  
`ID014 C 1 1.0 8.0`  
`ID015 C 2 2.0 4.0`  
  
**Pedigree com UPG**  
`ID001 0 0 -1 -4`  
`ID002 0 0 -2 -3`  
`ID003 0 0 -1 -3`  
`ID004 0 0 -2 -3`  
`ID005 0 0 -2 -4`  
`ID006 0 0 -1 -3`  
`ID007 ID002 ID005 ID002 ID005`  
`ID008 ID001 ID004 ID001 ID004`  
`ID009 ID002 ID003 ID002 ID003`  
`ID010 ID007 ID006 ID007 ID006`  
`ID011 ID007 ID004 ID007 ID004`  
`ID012 ID011 ID008 ID011 ID008`  
`ID013 ID011 ID010 ID011 ID010`  
`ID014 ID009 ID013 ID009 ID013`  
`ID015 ID011 ID010 ID011 ID010`  
  
Aqui nós codificamos os UPG com <u>números negativos</u> ao invés de letras. É uma exigência do programa BLUPF90+!  

<br>

**Arquivo de parâmetros**  
`DATAFILE`  
`data1.txt`  
`TRAITS`  
`5`  
`FIELDS_PASSED TO OUTPUT`  
` `  
`WEIGHT(S)`  
` `  
`RESIDUAL_VARIANCE`  
`2.0`  
`EFFECT`  
`2 cross alpha`  
`EFFECT`  
`3 cross alpha`  
`EFFECT`  
`4 cov`  
`EFFECT`  
`1 cross alpha`  
`RANDOM`  
`animal`  
`FILE`  
`ped2.txt`  
`FILE_POS`  
`1 4 5 0 0   # id, pai, mae - com codigos upg`  
`UPG_TYPE`  
`in_ped`  
`INBREEDING`  
`no-inbreeding # desconsidera a endogamia`  
`(CO)VARIANCES`  
`0.5`  

<br>

Rodamos o programa [`RENUMF90`](https://nce.ads.uga.edu/wiki/doku.php?id=readme.RENUMF90) e então o programa [`BLUPF90+`](https://nce.ads.uga.edu/wiki/doku.php?id=readme.blupf90plus).  
As soluções (arquivo `solutions`) serão:  
```{r, echo=TRUE}
sol_blup <- data.frame(
  trait = rep(1, 25),
  effect = c(rep(1, 3), rep(2, 2), 3, rep(4, 19)),
  level = c(1,2,3, 1,2, 1, 1:19),
  solution = c(
    -0.09929111, 1.82312339, 2.56875029, 2.43588849, 0.65341111, 
    1.01898764, 0.31554213, -1.15906490, 0.54803039, -1.31841690, 
    -0.53693713, 0.78918582, 1.56194108, 0.06661379, 0.68188768, 
    0.87340751, -1.52607734, 2.63594054, 2.60934675, -5.25998297,
    -1.10486630, -4.38182541, 3.11359067, 2.12479542, -6.15194294
  ))
print(sol_blup)
```  

<br>

As soluções do programa `BLUPF90+` possuem a ordem:  
`[vetor de efeitos fixos]`, `[valores genéticos]`, `[efeitos dos UPG]`.  
Vamos colocar na mesma ordem das soluções que obtivemos no programa R, para compararmos.  
Você pode encontrar o ID original do animal no arquivo `renadd04.ped` e corresponder com o arquivo `solutions` para identificar a ordem.  
  
```{r, echo=TRUE}
sol_blup$order <- c("A", "B", "C", "S1", "S2", "cov", 
                    "ID015", "ID006", "ID007", "ID008", "ID010", "ID009", "ID011", "ID012",
                    "ID013", "ID014", "ID005", "ID002", "ID004", "ID001", "ID003", 
                    "g1", "g2", "g3", "g4")

R_blup_order <- c("A", "B", "C", "S1", "S2", "cov", 
                   "g1", "g2", "g3", "g4", 
                   "ID001", "ID002", "ID003", "ID004", "ID005", "ID006", "ID007", "ID008",
                   "ID009", "ID010", "ID011", "ID012", "ID013", "ID014", "ID015")
```  
  
Reordenando  
```{r, echo=TRUE}
sol_blup$order <- factor(sol_blup$order, levels = R_blup_order)
sol_blup2 <- sol_blup %>% arrange(order)
```  
  
Soluções finais (BLUPF90+)  
```{r, echo=TRUE}
solutions_blup <- as.matrix(sol_blup2$solution)
print(solutions_blup)
```  
  
Separando os vetores
```{r, echo=TRUE}
# Efeitos fixos
beta_hat <- solutions_blup[1:ncol(X)]; b <- as.matrix(beta_hat)
print(beta_hat)
# Efeitos UPG
upg_hat <- solutions_blup[(ncol(X) + 1):(ncol(X) + ncol(Q))]; g <- as.matrix(upg_hat)
print(beta_hat)
# Valores genéticos
animal_hat <- solutions_blup[(ncol(X) + ncol(Q) + 1):(ncol(X) + ncol(Q) + ncol(Z))]; Qg_a <- as.matrix(animal_hat)
print(beta_hat)
```

<br>

As soluções são **diferentes** das obtidas diretamente, pois utilizamos a **inversa generalizada**.  
Ou seja, teremos diferentes soluções, dependendo de qual inversa usarmos.  
Contudo, o nosso `y predito` deve ser igual em ambas predições, pois <u>funções estimáveis são invariantes a escolha da inversa generalizada</u> (isso é tópico para outro post).  
  
Vamos obter o vetor `y predito`, tal qual fizemos para as soluções R.  
```{r, echo=TRUE}
rhs1 <- t(X) %*% X %*% b + t(X) %*% Z %*% Qg_a
rhs3 <- t(Z) %*% X %*% b - Ainv %*% Q %*% (alpha * g) + (t(Z) %*% Z + Ainv * alpha) %*% Qg_a
```
  
$My=c$  

Matriz M  
```{r, echo=TRUE}
M <- rbind(t(X), t(Z))
```
  
Vetor c  
```{r, echo=TRUE}
c <- rbind(rhs1, rhs3)
```  
  
Resolvendo y  
```{r, echo=TRUE}
y_hat <- ginv(M) %*% c

final_blup <- data.frame(y_predito = y_hat, y_original = y)
print(final_blup)
```  
  
#### Vamos comparar os resultados via R e via blupf90!  
```{r, echo=TRUE}
final_solutions <- data.frame(
                   ID                  = data1$ID,
                   y_original          = data1$obs,
                   y_predito_R         = final$y_predito,
                   y_predito_blupf90   = round(final_blup$y_predito,3),
                   residual_blupf90    = round((final_blup$y_predito - data1$obs),4))
print(final_solutions)
```  
  
Percebam que o `y predito` obtido tanto diretamente (`R`) ou iterativamente (`BLUPF90+`) conferem com o `y original`.  
As soluções obtidas via `BLUPF90+` não são exatas, pois foram geradas por um processo iterativo. Contudo, o resíduo é mínimo.  

<br><br>
